【裁判字號】    97,易,986
【裁判日期】    971030
【裁判案由】    詐欺
【裁判全文】
臺灣臺南地方法院刑事判決               97年度易字第986號
公  訴  人  臺灣臺南地方法院檢察署檢察官
被      告  乙○○
上列被告因詐欺案件，經檢察官提起公訴（96年度調偵字第1172號）
，本院判決如下：
    主  文
乙○○連續犯詐欺取財罪，處有期徒刑陸月，如易科罰金，以銀
元參佰元即新臺幣玖佰元折算壹日，減為有期徒刑參月，如易科
罰金，以銀元參佰元即新臺幣玖佰元折算壹日；又犯詐欺取財罪
，處有期徒刑貳月，如易科罰金，以銀元參佰元即新臺幣玖佰元
折算壹日，減為有期徒刑壹月，如易科罰金，以銀元參佰元即新
臺幣玖佰元折算壹日；又犯詐欺取財罪，處有期徒刑貳月，如易
科罰金，以銀元參佰元即新臺幣玖佰元折算壹日，減為有期徒刑
壹月，如易科罰金，以銀元參佰元即新臺幣玖佰元折算壹日。應
執行有期徒刑肆月，如易科罰金，以銀元參佰元即新臺幣玖佰元
折算壹日。
    事  實
一、乙○○於民國88年起以「梅高欣」名義與同為長榮大學同學
    之甲○○交往，並持配偶欄空白身分證件，致甲○○誤信其
    為單身而與之交往，乙○○竟意圖為自己不法所有之概括犯
    意，自90年5月間起至95年7月以前，在臺南縣歸仁鄉甲○○
    住處，陸續佯稱赴加拿大及大陸，以購買加拿大機票需新臺
    幣（下同）4萬元、大陸機票需2萬元為由，多次向甲○○借
    款，致甲○○陷於錯誤，如數貸與金錢合計20萬元。95年10
    月至12間某日，乙○○又意圖為自己不法之所有，誆稱赴加
    拿大欠缺機票費用，再度向甲○○借款4萬元。嗣二人論及
    婚嫁，雙方並約定96年1月20日在臺南縣歸仁鄉舉辦訂婚、
    結婚儀式，乙○○明知甲○○預為訂婚準備鑽戒一只，竟意
    圖為自己不法之所有，於95年12月間，在臺南縣歸仁鄉甲○
    ○住處，向甲○○佯稱其母親梅王碧雲（另為不起訴處分）
    懂鑽戒，可將鑽戒送其鑑定云云，致甲○○陷於錯誤而交付
    上開鑽戒予乙○○，詎料婚禮當日乙○○傳簡訊向甲○○表
    示無法出席婚禮，甲○○撥打乙○○家中電話，經乙○○父
    親告知乙○○早已結婚生子，始悉受騙多年。
二、案經甲○○訴由臺南縣警察局歸仁分局報告臺灣臺南地方法
    院檢察署檢察官偵查起訴。
    事  實
一、按「被告以外之人於審判外之言詞或書面陳述，除法律有規
    定者外，不得作為證據。」；又「被告以外之人於審判外之
    陳述，雖不符前四條之規定，而經當事人於審判程序同意作
    為證據，法院審酌該言詞陳述或書面陳述作成時之情況，認
    為適當者，亦得為證據。」，刑事訴訟法第159條第1項、第
    159條之5第1項分別定有明文。經查，本件被害人甲○○於
    警詢及偵查中所為之陳述，業經被告於審判程序同意作為證
    據，且其所述復與被告96年7月29日自書致檢察官信函內容
    相符，甲○○上開陳述作成時之情況，應無不當，依法得為
    證據。
二、訊據被告固坦稱未告知甲○○其已婚而與之交往，但辯稱非
    刻意隱瞞；且其以出國加拿大、大陸為由向被害人甲○○借
    款，並無詐騙之意。另鑽戒早有意歸還，惟甲○○不接受云
    云。經查：
（一）被告原名梅高欣，並於89年5月29日、95年8月8日兩次相
      繼改名為梅峻超、乙○○，且早於86年4月6日與陳泳足結
      婚，有其個人戶籍資料在卷可按；且被告明知自己為有配
      偶之人，已非單身，竟持其婚前配偶欄空白之國民身分證
      在身，讓甲○○得以觀看，未告知甲○○改名之情，又經
      被告供承在卷（96年度核交字第1170號卷第45頁、核交字
      第4517號卷第4頁），被告對甲○○刻意隱瞞其已婚及更
      名等事實，居心叵測，早有欺騙甲○○之心甚明。
（二）被告自88年11月間起與同為長榮大學同學之甲○○交往，
      為被告所不爭執，且迄96年1月20預定結婚日前，長達7年
      餘期間，以其父母移民加拿大為由，每2至3月即在甲○○
      家中居住4、5天或更長之時間，業經甲○○證述在卷（本
      院卷第30頁），足認甲○○對被告之情感深厚，且信任有
      加而共居一室。而被告自90年5月起迄95年底，並無赴加
      拿大或大陸之實，有其出入境資料在卷可稽，竟利用甲○
      ○與其間之感情與信任，誆稱出國缺機票費，致甲○○不
      疑有他，而於95年7月前多次應其要求交付2萬或4萬，共
      計20萬元之機票費予被告，95年10月至12月間某日再交付
      被告4萬元，且經被告供承「有以買機票為由陸續向告訴
      人（指甲○○）拿錢，但這些錢後來花在與告訴人之衣食
      住行上」等語（核交字第4517號卷第20頁），被告意圖自
      己不法之所有，施詐術致令甲○○陷於錯誤而交付金錢，
      應堪認定。被告辯稱無詐騙之意，顯無可採；至被告辯稱
      詐取之金錢均用以與甲○○之生活上，並不影響其陸續詐
      欺取財之事實，遑論被告已清償29萬元（含鑽戒5萬元）
      予甲○○，有匯款單附卷為憑，益徵甲○○指訴屬實。
（三）被告與甲○○二人預訂96年1月20日在大潭村昭德宮前廣
      場，舉行文定喜宴，有喜帖附卷可稽，堪以信實；而被告
      明知王淳位為二人文定日準備鑽戒一只，於95年12月間，
      以母親梅王碧雲懂鑽石為由，向甲○○拿鑽戒1顆，但未
      曾將鑽戒交由母親鑑定，業據被告坦承在卷（核交字第
      4517號卷第21頁），已稽被告以詐術致令甲○○陷於錯誤
      而交付鑽戒；未料，被告進而於二人文定日不出席，且持
      鑽戒不還。雖被告辯稱本欲將鑽戒返還，但因甲○○不接
      受而作罷云云；然查倘被告真有返還鑽戒之意，何以自96
      年1月20日案發迄今，未曾提示鑽戒予甲○○，甚且三次
      調解，得以當面返還之良機，亦未見被告提出；又若鑽戒
      未經被告處分，被告本可以原物返還，何須折合現金5萬
      元清償甲○○，被告顯無返還鑽戒之意，所辯悖於事理，
      要無可取，其有為自己不法所有之意圖自明。
三、被告95年7月前所犯，因其行為後刑法業於95年7月1日修正
    施行，依修正後刑法第2條第1項：「行為後法律有變更者，
    適用行為時之法律。但行為後之法律有利於行為人者，適用
    最有利於行為人之法律。」之規定，則：
（一）修正後刑法第56條連續犯規定之刪除，雖非犯罪構成要件
      之變更，但顯已影響行為人刑罰之法律效果，自屬法律有
      變更，應為新舊法之比較。依舊法第56條「連續數行為而
      犯同一之罪名者，以一罪論。但得加重其刑至二分之一。
      」之規定，連續犯以一罪論之；但新法則所犯各罪應依數
      罪併罰之規定分論併罰，比較新、舊法之結果，應以適用
      舊法較有利於被告。
（二）修正前刑法第51條規定：「數罪併罰，分別宣告其罪之刑
      ，依左列各款定其應執行者：」，其中第5款規定：「宣
      告多數有期徒刑者，於各刑中之最長期以上，各刑合併之
      刑期以下，定其刑期。但不得逾20年。」；修正後同條款
      則規定：「宣告多數有期徒刑者，於各刑中之最長期以上
      ，各刑合併之刑期以下，定其刑期。但不得逾30年。」，
      二者相較，修正後刑法並無較有利於行為人，仍應依修正
      前刑法第51條第5款規定，定其應執行之刑。
（三）依被告95年7月前行為時刑法第41條第1項前段：「犯最重
      本刑為5年以下有期徒刑以下之刑之罪，而受6個月以下有
      期徒刑或拘役之宣告，因身體、教育、職業、家庭之關係
      或其他正當事由，執行顯有困難者，得以1元以上3元以下
      折算1日，易科罰金」，及修正前罰金罰鍰提高標準條例
      第2條前段（現已刪除），易科罰金應就其原定數額提高
      為1百倍折算1日等規定，本件被告連續詐欺取財行為時之
      易科罰金折算標準，最高應以銀元300元即新臺幣900元折
      算1日；惟修正後刑法第41條第1項前段則規定：「犯最重
      本刑為5年以下有期徒刑以下之刑之罪，而受6個月以下有
      期徒刑或拘役之宣告者，得以新臺幣1,000元、2,000元或
      3,000元折算1日，易科罰金」，比較修正前後之易科罰金
      折算標準，以修正前之規定較有利於被告，依刑法第2條
      第1項前段規定，自應適用修正前刑法第41條第1項前段規
      定，定其易科罰金之折算標準。
四、核被告所為，分別係犯刑法第339條第1項詐欺取財罪；且其
    95年7月以前多次詐欺取財，時間緊接、方法雷同，觸犯構
    成要件相同之罪名，顯係基於概括犯意所為，為連續犯，應
    依法加重其刑。又被告95年7月前連續詐欺甲○○取得20萬
    元後，復於同年10月至12月間某日，分別騙取甲○○4萬元
    及鑽戒1只，其3次所為，犯意各別，方法互殊，應分論併罰
    之。爰審酌被告以騙取感情之手段，行詐取財物之目的，雖
    被害人財物損失有限，但危害被害人之身心非輕，行徑極端
    不容於社會，以及其犯後業已清償機票費及鑽石對價等一切
    情狀，分別量處如主文所示之刑，諭知易科罰金之折算標準
    ，並定其應執行刑；且依刑法施行法第3條之1第3項規定，
    刑法修正前犯數罪併罰中之一罪，且該數罪皆符合易科罰金
    之規定者，應適用修正前刑法第41條第1、2項之規定，本件
    所定應執行刑之一科罰金標準，仍應適用修正前刑法第41條
    規定。另被告上開所為均在96年4月24日前，且所犯之罪名
    及其宣告刑皆合於中華民國96年罪犯減刑條例減刑要件，爰
    各減其刑、諭知易科罰金之折算標準，並定其應執行刑及易
    科罰金之折算標準。
據上論斷，應依刑事訴訟法第299條第1項前段、刑法第2條第1項
、修正前刑法第56條、刑法第339條第1項、修正前刑法第41條第
1項前段、第2項、第51條第5款，廢止前罰金罰鍰提高標準條例
第2條、現行法規所訂貨幣單位折算新臺幣條例第2條，刑法施行
法第3條之1第3項，中華民國96年罪犯減刑條例第2條第1項第3款
、第7條、第10條第1項，判決如主文。
本案經檢察官丙○○到庭執行職務
中    華    民    國    97    年    10    月    30    日
                  刑事第十二庭  審判長法  官  卓穎毓
                                      法  官  莊玉熙
                                      法  官  魏玉英
以上正本證明與原本無異
如不服本判決應於收受本判後10日內向本院提出上訴書狀，並應
敘述具體理由。如未敘述上訴理由者，應於上訴期間屆滿後20日
內向本院補提理由書狀（均須按他造當事人之人數附繕本）「切
勿逕送上級法院」。
                                      書記官  曾盈靜
中    華    民    國    97    年    10    月    30    日
附錄本案論罪科刑法條全文
中華民國刑法第339條
意圖為自己或第三人不法之所有，以詐術使人將本人或第三人之
物交付者，處5年以下有期徒刑、拘役或科或併科1000元以下罰
金。
以前項方法得財產上不法之利益或使第三人得之者，亦同。
前二項之未遂犯罰之。


司法院資訊處製作；財團法人民間司法改革基金會備份。
